【裁判字號】    98,訴,424
【裁判日期】    990308
【裁判案由】    誣告等
【裁判全文】
臺灣宜蘭地方法院刑事判決               98年度訴字第424號
公  訴  人  臺灣宜蘭地方法院檢察署檢察官
被      告  乙○○
上列被告因誣告等案件，經檢察官提起公訴（98年度偵字第2667
號），本院判決如下：
    主  文
乙○○犯恐嚇危害安全罪，處有期徒刑參月。又犯誣告罪，處有
期徒刑伍月，應執行有期徒刑陸月。
    事  實
一、乙○○與戊○○於民國98年6月3日晚間10時許，在宜蘭縣宜
    蘭市慈安里守望相助隊前，因故發生衝突互毆（乙○○、戊○○二人被訴涉嫌傷害罪嫌部分，業據彼此撤回告訴，本院
    已先為不受理之判決確定），此時在旁之丙○○見狀即上前
    勸架，並站在乙○○與戊○○中間，用手將乙○○與戊○○
    分開，阻止乙○○與戊○○繼續互毆，乙○○與戊○○二人
    始罷手。豈料乙○○於罷手要離去現場之際，因不滿丙○○
    強出頭勸架，竟基於恐嚇之犯意，對於丙○○恫嚇稱「你把
    我拉開，我要你死，你不要走，我叫人來殺你」等語，而以
    此等加害生命之言語恐嚇丙○○，使丙○○心生畏懼，致生
    危害於安全。
二、乙○○與戊○○發生上開衝突後，乙○○明知丙○○只是單
    純的勸架，只是用手將伊與戊○○分開，阻止伊與戊○○繼
    續互毆，丙○○並無『從背後抓住伊身體、抱住伊身體、勒
    住伊脖子、用手扣住伊頭部、壓在伊身上』等舉動，亦未加
    入戊○○一同毆打伊。豈料乙○○僅因不滿丙○○強出頭勸
    架，竟基於意圖使丙○○受刑事追訴處分之誣告犯意，於98
    年6月3日晚間10時50分許，前往宜蘭縣政府警察局宜蘭分局
    民權派出所，虛捏「丙○○從背後抓住我後，再遭戊○○持
    鑰匙向我的眼睛部位攻擊，導致我的頭部受傷流血」之不實
    事項，向職司犯罪偵查之民權派出所員警誣告丙○○涉有刑
    法之傷害罪嫌。復接續於98年6月5日下午4時10分許，前往
    宜蘭縣政府警察局宜蘭分局民族派出所，虛捏「丙○○用手
    扣住我的頭，戊○○就一直用拳打我，之後我跌倒了，丙○○壓在我身上且用手扣住我的頭，戊○○就繼續打我，打了
    幾下，戊○○還拿鑰匙戳向我的眼睛，結果戳到我的太陽穴
    ，然後戊○○及丙○○還極力壓制我，我就極力掙脫，終造
    成我受傷流血」之不實事項，向職司犯罪偵查之民族派出所
    員警誣告丙○○涉有刑法之傷害罪嫌。繼之又接續於98年7
    月27日下午3時35分許，前往臺灣宜蘭地方法院檢察署，虛
    捏「丙○○抓住我，讓戊○○打我、丙○○抱住我，讓戊○○打我、丙○○還勒住我脖子，讓我跌倒」之不實事項，向
    職司犯罪偵查之臺灣宜蘭地方法院檢察署檢察官誣告丙○○
    涉有刑法之傷害罪嫌。因而，造成丙○○遭宜蘭縣政府警察
    局員警及臺灣宜蘭地方法院檢察署檢察官以其涉有傷害罪嫌
    而為相關之犯罪調查。嗣臺灣宜蘭地方法院檢察署檢察官偵
    查後認為丙○○並未有乙○○所指之傷害犯行，而以98年度
    偵字第2667號對丙○○為不起訴之處分。
三、案經丙○○訴由宜蘭縣政府警察局宜蘭分局報請臺灣宜蘭地
    方法院檢察署檢察官偵查起訴。
    理  由
壹、證據能力：
一、按被告以外之人於審判外之言詞或書面陳述，除法律有規定
    者外，不得作為證據，刑事訴訟法第159條第1項定有明文。
    查證人丙○○、戊○○、丁○○、甲○○、黃樹林、黃明釧
    於警詢中之陳述，均屬於被告以外之人於審判外之陳述，被
    告並已否認渠等上開陳述之證據能力，且該等警詢之陳述亦
    不具刑事訴訟法第159條之2、第159條之3規定之要件，則參
    諸刑事訴訟法第159條第1項、第159條之2、第159條之3規定
    ，上列證人於警詢中之陳述，均無證據能力。
二、次按，被告以外之人於審判外之陳述，雖不符前四條之規定
    ，而經當事人於審判程序同意作為證據，法院審酌該言詞陳
    述或書面陳述作成時之情況，認為適當者，亦得為證據。當
    事人、代理人或辯護人於法院調查證據時，知有第159條第1
    項不得為證據之情形，而未於言詞辯論終結前聲明異議者，
    視為有前項之同意，刑事訴訟法第159條之5第1項、第2項定
    有明文。本件情形，被告、檢察官於本院審理時對於下列所
    述之其他證據資料，均不爭執其證據能力，本院審酌該等證
    據資料作成時之狀況，並無不宜作為證據情事，依刑事訴訟
    法第159條之5第2項規定，自均得作為證據。
貳、認定犯罪事實所憑證據及理由：
一、恐嚇部分：
    訊據被告乙○○固不否認「伊與戊○○曾於98年6月3日晚間
    10時許，在宜蘭縣宜蘭市慈安里守望相助隊前，因故發生衝
    突互毆，當時丙○○亦在場」之事實（見本院卷第27至28、
    84頁），惟矢口否認有何恐嚇之犯行，辯稱「當天我只有喃
    喃自語『我被抱住，我會被打死』，我沒有對丙○○說『你
    把我拉開，我要你死，你不要走，我叫人來殺你』，我沒有
    恐嚇丙○○。」云云，然查：
（一）被告與戊○○於98年6月3日晚間10時許，在宜蘭縣宜蘭市
      慈安里守望相助隊前，因故發生衝突互毆，此時在旁之丙○○見狀即上前勸架，並站在被告與戊○○中間，用手將
      被告與戊○○分開，阻止被告與戊○○繼續互毆，被告與
      戊○○二人始罷手。然被告於罷手要離去現場之際，竟對
      丙○○恫嚇稱「你把我拉開，我要你死，你不要走，我叫
      人來殺你」等語，而以此等加害生命之言語恐嚇丙○○之
      事實，已分據證人戊○○於本院審理時（見本院卷第63至
      67頁）、證人丁○○於檢察官偵訊及本院審理時（見偵查
      卷第16頁，本院卷第75至79頁）結證綦詳，且互核渠二人
      所證述之情節大致相符，亦與告訴人丙○○於檢察官偵訊
      時指訴之情節相符（見偵查卷第9頁），自堪以認定，被
      告辯稱「當天我只有喃喃自語『我被抱住，我會被打死』
      ，我沒有對丙○○說『你把我拉開，我要你死，你不要走
      ，我叫人來殺你』」云云，顯屬事後卸責諉過之詞，毫不
      足採信。
（二）另被告對於告訴人丙○○恫嚇稱「你把我拉開，我要你死
      ，你不要走，我叫人來殺你」等語，依社會一般觀念衡量
      ，前揭舉止應係基於恐嚇意思所為加惡害於生命之通知，
      並足使人生畏怖心，且告訴人丙○○亦已陳稱「（聽被告
      講上開言語）伊會害怕，伊擔心出去遭到不測。」等語明
      確（見本院卷第29、89頁）。是被告上開所為自屬恐嚇行
      為，且足令人心生畏怖，致生危害於安全甚明。
（三）從而，此部分之事證已臻明確，被告空言否認犯行，要屬
      飾卸之詞，諉無足取，其恐嚇危害安全之犯行，已堪予認
      定，應依法論科。
二、誣告部分：
    訊據被告乙○○矢口否認有何誣告之犯行，辯稱「當天丙○○確實有從背後抓住我、抱住我、扣住我的頭、勒住我的脖
    子、壓在我的身上，讓戊○○打我及拿鑰匙攻擊我的頭部，
    導致我受傷流血，我說的都是事實，丙○○的動作已經踰越
    一般勸架的動作，且限制我的行動自由，造成我無法防衛，
    所以我才會認為丙○○是與戊○○聯合毆打我，才會去告丙○○傷害，我沒有誣告的意思。」云云，然查：
（一）被告與戊○○於98年6月3日晚間10時許，在宜蘭縣宜蘭市
      慈安里守望相助隊前，因故發生衝突互毆後，被告於98年
      6月3日晚間10時50分許，前往宜蘭縣政府警察局宜蘭分局
      民權派出所，向員警指稱「丙○○從背後抓住我後，再遭
      戊○○持鑰匙向我的眼睛部位攻擊，導致我的頭部受傷流
      血」等語，而向職司犯罪偵查之民權派出所員警申告丙○○涉有刑法之傷害罪嫌。接著又於98年6月5日下午4時10
      分許，前往宜蘭縣政府警察局宜蘭分局民族派出所向員警
      指稱「丙○○用手扣住我的頭，戊○○就一直用拳打我，
      之後我跌倒了，丙○○壓在我身上且用手扣住我的頭，戊○○就繼續打我，打了幾下，戊○○還拿鑰匙戳向我的眼
      睛，結果戳到我的太陽穴，然後戊○○及丙○○還極力壓
      制我，我就極力掙脫，終造成我受傷流血」等語，向職司
      犯罪偵查之民族派出所員警申告丙○○涉有刑法之傷害罪
      嫌。繼之又於98年7月27日下午3時35分許，前往臺灣宜蘭
      地方法院檢察署，向檢察官指稱「丙○○抓住我，讓戊○○打我、丙○○抱住我，讓戊○○打我、丙○○勒住我脖
      子，我就跌倒」等語，向職司犯罪偵查之臺灣宜蘭地方法
      院檢察署檢察官申告丙○○涉有刑法之傷害罪嫌。因而造
      成丙○○遭宜蘭縣政府警察局員警及臺灣宜蘭地方法院檢
      察署檢察官以其涉有傷害罪嫌而為相關之犯罪調查。嗣臺
      灣宜蘭地方法院檢察署檢察官偵查後認為丙○○並未有被
      告所指之傷害犯行，而以98年度偵字第2667號對丙○○為
      不起訴之處分等事實，有宜蘭縣政府警察局宜蘭分局民權
      派出所調查筆錄（受詢問人乙○○）、宜蘭縣政府警察局
      宜蘭分局民族派出所調查筆錄（受詢問人乙○○）、臺灣
      宜蘭地方法院檢察署訊問筆錄（受詢問人乙○○）、臺灣
      宜蘭地方法院檢察署98年度偵字第2667號不起訴處分書（
      被告丙○○）在卷可稽（見警卷第11至16頁，偵查卷第8
      至9、32頁），並為被告所坦認在卷（見本院卷第28、83
      頁），自堪以認定。
（二）其次，被告與戊○○於98年6月3日晚間10時許，在宜蘭縣
      宜蘭市慈安里守望相助隊前衝突互毆時，丙○○並未動手
      毆打被告之事實，已為被告自承在卷（見本卷第84頁），
      自堪認定。又丙○○於98年6月3日晚間10時許，見到被告
      與戊○○在宜蘭縣宜蘭市慈安里守望相助隊前衝突互毆時
      ，丙○○便上前勸架且站在被告與戊○○中間，用手將被
      告與戊○○分開，阻止被告與戊○○繼續互毆，丙○○並
      無「從背後抓住被告的身體、抱住被告的身體、勒住被告
      的脖子、用手扣住被告的頭、壓在被告的身上，而讓戊○○攻擊毆打被告」之舉動，丙○○並無參與毆打被告，丙○○的勸架動作也沒有限制被告的行動，也不會讓被告無
      法防衛之事實，亦分據證人甲○○於檢察官偵訊及本院審
      理時（見偵查卷第15至16頁，本院卷第68至73頁）、證人
      戊○○於本院審理時（見本院卷第63至67頁）證述綦詳，
      亦堪以認定。故被告辯稱「當天丙○○確實有從背後抓住
      我、抱住我、扣住我的頭、勒住我的脖子、壓在我的身上
      ，限制我的行動自由，造成我無法防衛，讓戊○○打我及
      拿鑰匙攻擊我的頭部，導致我受傷流血。」云云，顯屬無
      據，自不足採信。
（三）而參諸丙○○於勸架當時，既無被告所稱「從背後抓住伊
      之身體、抱住伊之身體、勒住伊之脖子、用手扣住伊之頭
      部、壓在伊之身上，限制伊之行動自由，造成伊無法防衛
      」等舉動，且其係站在被告與戊○○中間，用手將被告與
      戊○○分開，阻止被告與戊○○繼續互毆，則以丙○○上
      開勸架舉止觀之，在客觀上顯無可能造成旁人或被告有「
      丙○○係與戊○○一夥共同傷害被告」之誤認。況且，當
      被告與戊○○因丙○○之勸架而罷手後，被告因不滿丙○○強出頭勸架，竟對於丙○○恫嚇稱「你把我拉開，我要
      你死，你不要走，我叫人來殺你」等語，而以此等加害生
      命之言語恐嚇丙○○之事實，亦經認定在前（參前述一）
      。因此，由被告於停止與戊○○互毆後，係以「你把我拉
      開，我要你死，你不要走，我叫人來殺你」等語來恐嚇丙○○之事實，即足認定被告自始亦認為丙○○只是將伊拉
      開勸架，其主觀上確無「丙○○係與戊○○一夥共同傷害
      伊」之誤認，否則其恐嚇丙○○之言語自應是「你打我‧
      ‧‧」或「你和他（戊○○）打我‧‧‧」始屬合理。從
      而，綜合上情，堪認被告係於明知「丙○○只是單純的勸
      架，只是用手將伊與戊○○分開，阻止伊與戊○○繼續互
      毆，丙○○並無『從背後抓住伊身體、抱住伊身體、勒住
      伊脖子、用手扣住伊頭部、壓在伊身上』等舉動，亦未加
      入戊○○一同毆打伊」之情形下，仍執意向宜蘭縣政府警
      察局宜蘭分局民權派出所及民族派出所員警、臺灣宜蘭地
      方法院檢察署檢察官虛捏指稱「丙○○從背後抓住我後，
      再遭戊○○持鑰匙向我的眼睛部位攻擊，導致我的頭部受
      傷流血」、「丙○○用手扣住我的頭，戊○○就一直用拳
      打我，之後我跌倒了，丙○○壓在我身上且用手扣住我的
      頭，戊○○就繼續打我，打了幾下，戊○○還拿鑰匙戳向
      我的眼睛，結果戳到我的太陽穴，然後戊○○及丙○○還
      極力壓制我，我就極力掙脫，終造成我受傷流血」、「丙○○抓住我，讓戊○○打我、丙○○抱住我，讓戊○○打
      我、丙○○勒住我脖子，我就跌倒」云云，而向職司犯罪
      偵查之員警及檢察官申告丙○○涉有刑法之傷害罪嫌，以
      致丙○○遭宜蘭縣政府警察局員警及臺灣宜蘭地方法院檢
      察署檢察官以其涉有傷害罪嫌而為相關之犯罪調查，其有
      意圖使丙○○受刑事追訴處分之誣告犯意與犯行已灼然甚
      明，故被告辯稱「丙○○的動作已經踰越一般勸架的動作
      ，且限制我的行動自由，造成我無法防衛，所以我才會認
      為丙○○是與戊○○聯合毆打我，才會去告丙○○傷害，
      我沒有誣告的意思。」云云，要屬事後卸責諉過之詞，不
      足採信。
（四）綜上所述，此部分誣告之事證亦臻明確，被告之犯行，亦
      堪予認定，應依法論科。
參、論罪科刑：
    核被告乙○○事實欄一之所為，係犯刑法第305條之恐嚇危
    害安全罪；事實欄二之所為，係犯刑法第169條第1項之誣告
    罪。又被告係以一誣告丙○○犯傷害罪之犯意，於同一刑事
    偵查程序中，先後於98年6月3日晚間10時50分許，在宜蘭縣
    政府警察局宜蘭分局民權派出所、於98年6月5日下午4時10
    分許，在宜蘭縣政府警察局宜蘭分局民族派出所、於98年7
    月27日下午3時35分許，在臺灣宜蘭地方法院檢察署，向職
    司犯罪偵查之員警及檢察官申告同一事實，因其所申告之罪
    名及事實、所指涉犯罪嫌疑人均相同，所侵害的亦為同一法
    益，顯然其各次所為係屬達成同一犯罪目的之各個舉動，自
    應認係屬接續犯而以一罪論處。另被告所犯上開恐嚇危害安
    全、誣告二罪間，犯意各別，行為互殊，應予分論併罰。茲
    審酌被告之素行、智識程度；犯罪之動機、目的、手段；因
    細故糾紛即出言恐嚇被害人，造成被害人身心不安，復又虛
    捏事實，對被害人提出不實之刑事告訴，欲入被害人於罪，
    使國家偵查權妄為發動，致使司法機關為無益之調查，耗費
    訴訟資源，並致被害人遭受不實之刑事追訴之名譽損害及涉
    訟之時間、精力浪費，惡性非輕；犯後態度；被害人身心所
    受傷害等一切情狀，酌情就被告所犯二罪依序量處如主文所
    示之刑，並定其應執行之刑，以示警懲。至於公訴人雖就誣
    告罪部分求為判處被告有期徒刑二年，惟本院審酌前揭各情
    後，認為誣告罪部分判處被告有期徒刑五月，已罰當其罪，
    公訴人前揭求刑尚嫌過重，附此敘明。
據上論斷，應依刑事訴訟法第299條第1項前段，刑法第305條、
第169條第1項、第51條第5款，刑法施行法第1條之1，判決如主
文。
本案經檢察官劉憲英到庭執行職務。
中    華    民    國    99    年    3    月    8    日
                  刑事第二庭審判長法  官  林惠玲
                                  法  官  張育彰
                                  法  官  劉家祥
以上正本證明與原本無異。
如不服本判決應於收受本判決後10日內向本院提出上訴書狀，並
應敘述具體理由。若未敘述理由者，應於上訴期間屆滿後20日內
向本院補提理由書狀（均須按他造當事人之人數附繕本）。
                                  書記官  葉書毓
中    華    民    國    99    年    3     月    8     日
附錄本案論罪科刑法條：
中華民國刑法施行法第1條之1（罰金貨幣單位與罰鍰倍數）
中華民國九十四年一月七日刑法修正施行後，刑法分則編所定罰
金之貨幣單位為新臺幣。
九十四年一月七日刑法修正時，刑法分則編未修正之條文定有罰
金者，自九十四年一月七日刑法修正施行後，就其所定數額提高
為三十倍。但七十二年六月二十六日至九十四年一月七日新增或
修正之條文，就其所定數額提高為三倍。
中華民國刑法第305條（恐嚇危害安全罪）
以加害生命、身體、自由、名譽、財產之事，恐嚇他人致生危害
於安全者，處2年以下有期徒刑、拘役或3百元以下罰金。
中華民國刑法第169條（誣告罪）第1項
意圖他人受刑事或懲戒處分，向該管公務員誣告者，處 7 年以
下有期徒刑。

司法院資訊處製作；財團法人民間司法改革基金會備份。
